臺灣桃園地方法院刑事判決
110年度審訴字第964號
公  訴  人  臺灣桃園地方檢察署檢察官 
被      告  甲○○


上列被告因妨害秩序等案件，經檢察官提起公訴（110年度偵字
第26938號），被告於本院準備程序中就被訴事實為有罪之陳述
，經告以簡式審判之旨，並聽取意見後，本院合議庭裁定由受命
法官獨任進行簡式審判程序，判決如下：
　  主  文
甲○○犯意圖供行使之用而攜帶兇器在公共場所聚集三人以上首謀
實施強暴罪，處有期徒刑陸月，如易科罰金，以新臺幣壹仟元折
算壹日。
    事  實
一、甲○○於民國110年2月10日凌晨2時許，在○○市○○區○○街○○巷
    旁之夾娃娃機店內活動產生噪音，遭居住於附近之丁○○制止
    後，甲○○因此心生不滿，遂撥打電話召集真實姓名年籍均不
    詳之4名友人（無證據證明係未成年人）到場；丁○○則呼叫
    其乾弟乙○○到場協調，因雙方於現場爆發衝突，甲○○及到場
    之4名友人，均知悉○○市○○區○○街○○巷巷口為公眾場所，倘
    於該處聚集三人以上而發生衝突，顯足以造成公眾或他人之
    危害、恐懼不安，甲○○與因其召集而到場之4名友人，乃共
    同基於意圖供行使之用而攜帶兇器，在公眾場所聚集三人以
    上首謀及下手實施強暴及共同傷害丁○○、乙○○身體之犯意聯
    絡，聚集於上開巷口，手持棍棒追打丁○○、乙○○，共同以上
    揭方式下手實施強暴脅迫，致丁○○因此受有頭皮外傷合併腦
    震盪及頭皮下血腫、頭皮深部撕裂傷及鼻骨骨折；乙○○則因
    遭圍毆跌倒而受有右手及右手腕挫傷等傷害。
二、案經丁○○、乙○○訴由○○市政府警察局○○分局報告臺灣桃園地
    方檢察署偵查起訴。
    理  由
一、被告甲○○所犯之罪，為死刑、無期徒刑、最輕本刑3年以上
    有期徒刑或高等法院管轄第一審案件以外之罪，而被告於本
    院程序中，就被訴事實為有罪之陳述，經本院告知簡式審判
    程序意旨，並聽取公訴人及被告之意見後，依刑事訴訟法第
    273條之1第1項之規定裁定由受命法官獨任進行簡式審判程
    序。
二、上揭事實，業據被告於警詢、本院準備程序及審理中均坦承
    不諱（偵字卷第9-13頁、本院卷第37-41頁、第43-46頁），
    核與證人即告訴人丁○○、乙○○於警詢中之證述（見偵字卷第
    21-24頁、第25-27頁）情節互核一致，並有國軍○○總醫院附
    設民眾診療服務處、案發巷口路段之監視器畫面翻拍照片、
    被害人傷勢照片等附卷可稽（見偵字卷第31-33頁、第41-55
    頁），是認被告上開任意性自白，核與事實相符，足堪採信
    。本件事證明確，被告上揭犯行，已堪認定，均應予依法論
    科。
三、論罪科刑：
（一）按刑法第150條係以在公共場所或公眾得出入之場所有「
      聚集」之行為為構成要件，亦即行為人不論其在何處、以
      何種聯絡方式（包括社群通訊軟體）聚集，其係在遠端或
      當場為之，均為本條之聚集行為，且包括自動與被動聚集
      之情形，亦不論是否係事前約定或臨時起意者均屬之，且
      聚集之人數明定為三人以上，而不受限於須隨時可以增加
      之情形，乃因上開行為對於社會治安與秩序，均易造成危
      害。經查，被告因噪音問題，與告訴人丁○○產生細故後，
      遂撥打電話邀集4名友人到場相助，被告與4名友人共同為
      事實欄一所示犯行，其等於案發前已知前往該處係為了找
      丁○○尋釁，且案發現場為人車往來之巷口馬路，其等手持
      棍棒共同毆打丁○○、乙○○，已可認其等於聚集過程中，主
      觀上已有將對他人施以強暴或脅迫之認識或故意甚明。又
      被告與4名友人所持之棍棒質地堅硬，且具有相當之重量
      而具相當殺傷力，當屬客觀上顯然具有危險性，足以對人
      之生命、身體、安全構成威脅之兇器無疑。
（二）是核被告甲○○所為，係犯刑法第150條第2項第1款、第1項
      後段之意圖供行使之用而攜帶兇器在公共場所聚集三人以
      上首謀實施強暴罪及刑法第277條第1項之傷害罪。公訴意
      旨雖認被告甲○○係涉犯刑法第150條第1項後段之在公眾得
      出入之場所聚集三人以上下手實施強暴罪，容有誤會，然
      業經本院當庭諭知被告可能涉犯上開條文，其防禦權應已
      獲保障，爰依刑事訴訟法第300條，變更起訴法條。
（三）按共犯在學理上，有「任意共犯」與「必要共犯」之分，
      前者指一般原得由一人單獨完成犯罪而由二人以上共同實
      施之情形，當然有刑法總則共犯規定之適用；後者係指須
      有二人以上之參與實施始能成立之犯罪而言。且「必要共
      犯」依犯罪之性質，尚可分為「聚合犯」與「對向犯」，
      其二人以上朝同一目標共同參與犯罪之實施者，謂之「聚
      合犯」，如刑法分則之公然聚眾施強暴、脅迫罪、參與犯
      罪結社罪、輪姦罪等是，因其本質上即屬共同正犯，故除
      法律依其首謀、下手實施或在場助勢等參與犯罪程度之不
      同，而異其刑罰之規定時，各參與不同程度犯罪行為者之
      間，不能適用刑法總則共犯之規定外，其餘均應引用刑法
      第28條共同正犯之規定（最高法院81年台非字第233號判
      例意旨參照）。準此，被告與4名友人就上開傷害犯行有
      犯意聯絡及行為分擔，應論以共同正犯；被告就意圖供行
      使之用而攜帶兇器在公共場所聚集三人以上首謀實施強暴
　　　犯行，自無從與其等論以共同正犯，併此敘明。
（四）被告以一行為觸犯數罪名，為想像競合犯，依刑法第55條
      前段之規定，從一重之意圖供行使之用攜帶兇器在公眾得
      出入之場所聚集三人以上首謀實施強暴罪處斷。
（五）刑法第150條第1項規定：「在公共場所或公眾得出入之場
      所聚集三人以上，施強暴脅迫者，在場助勢之人，處1年
      以下有期徒刑、拘役或10萬元以下罰金；首謀及下手實施
      者，處6月以上5年以下有期徒刑」；同條第2項則規定：
      「犯前項之罪，而有下列情形之一者，得加重其刑至2分
      之1：一、意圖供行使之用而攜帶兇器或其他危險物品犯
      之。二、因而致生公眾或交通往來之危險」，該規定係就
      犯罪類型變更之個別犯罪行為得裁量予以加重，成為另一
      獨立之罪名（尚非概括性之規定，即非所有罪名均一體適
      用），屬於刑法分則加重之性質，惟依上述規定，係稱「
      得加重…」，而非「加重…」或「應加重…」，故法院對於
      行為人所犯刑法第150條第2項第1款、第1項後段之行為，
      是否加重其刑，即有自由裁量之權。本院審酌全案緣起係
      因被告因活動產生噪音遭丁○○制止後，雙方發生爭執，方
      起意聚集3人以共同毆打告訴人丁○○、乙○○等人，應屬偶
      發事件，過程中雖聚集超過3人，但無持續增加等難以控
      制之情，且彼等衝突時間亦短暫，綜上，本案被告所犯情
      節侵害社會秩序安全，並無嚴重或擴大現象，本院認為尚
      無予以加重其刑之必要，又上開規定係就犯罪類型變更之
      個別犯罪行為得裁量予以加重，成為另一獨立之罪名，屬
      於刑法分則加重之性質，惟本院經裁量後未依該項規定加
      重，其法定最輕本刑及最重本刑則不予變動，如宣告6月
      以下有期徒刑，自仍符合刑法第41條第1項前段所規定得
      易科罰金之要件，附此敘明。
（六）爰以行為人之責任為基礎，審酌被告僅因細故，竟不思以
      理性和平溝通之方式解決與告訴人丁○○、乙○○間之紛爭，
      即貿然召集友人攜帶兇器在公共場所聚集毆打告訴人丁○○
      、乙○○，所為實屬不當，惟念其於犯後坦認犯行，態度尚
      可，然迄今仍未與告訴人2人達成和解並彌補其等所受損
      害，併參酌其於本院準備程序中自述之工作、經濟生活狀
      況（見本院審訴字卷第46頁），暨其犯罪之動機、目的、
      手段、對社會秩序所生危害程度、告訴人2人所受傷害情
      形及素行等一切情狀，量處如主文所示之刑，並諭知易科
      罰金之折算標準，以示懲儆。
四、沒收：
　  被告用以犯本案犯行所持用之未扣案棍棒1支，查無證據足
    認現尚存在，且欠缺刑法上之重要性，爰依刑法第38條之2
    第2項規定，不予宣告沒收。
據上論斷，應依刑事訴訟法第273條之1第1項、第299條第1項前
段、第300條，判決如主文。
本案經檢察官丙○○提起公訴，檢察官賴瀅羽到庭執行職務。　
中　　華　　民　　國　　111 　年　　4 　　月　　22　　日
                  刑事審查庭  法　官　陳俐文
以上正本證明與原本無異。
如不服本判決應於收受判決後20日內向本院提出上訴書狀，並應
敘述具體理由。其未敘述上訴理由者，應於上訴期間屆滿後20日
內向本院補提理由書(均須按他造當事人之人數附繕本)「切勿逕
送上級法院」。 
　　　　　　　　　　　　　　　書記官　陳俐蓉　　　　　　
中　　華　　民　　國　　111 　年　　4 　　月　　22　　日
中華民國刑法第150條
在公共場所或公眾得出入之場所聚集三人以上，施強暴脅迫者，
在場助勢之人，處1年以下有期徒刑、拘役或10萬元以下罰金；
首謀及下手實施者，處6月以上5年以下有期徒刑。
犯前項之罪，而有下列情形之一者，得加重其刑至二分之一：
一、意圖供行使之用而攜帶兇器或其他危險物品犯之。
二、因而致生公眾或交通往來之危險。
中華民國刑法第277條
傷害人之身體或健康者，處5年以下有期徒刑、拘役或50萬元以
下罰金。
犯前項之罪，因而致人於死者，處無期徒刑或7年以上有期徒刑
；致重傷者，處3年以上10年以下有期徒刑。